【裁判字號】    88,訴,2442
【裁判日期】    890126
【裁判案由】    違反野生動物保育法等
【裁判全文】
臺灣高雄地方法院刑事判決                        八十八年度訴字第二四四二號
    公  訴  人  臺灣高雄地方法院檢察署檢察官
    被      告  乙○○
    被      告  甲○○
右被告因違反野生動物保育法等案件，經檢察官提起公訴（八十八年度偵字第二四四
四六號），本院判決如左：
    主  文
乙○○違反保育類野生動物之利用，需其族群量逾越環境容許量，且應先經地方主管
機關許可之規定，而獵捕保育類野生動物，處有期徒刑柒月。
甲○○違反保育類野生動物之利用，需其族群量逾越環境容許量，且應先經地方主管
機關許可之規定，而獵捕保育類野生動物，處有期徒刑柒月。緩刑參年。
電瓶組壹組、電桿及漁網桿各壹支均沒收。
    事  實
一、乙○○曾於民國八十二年間因違反槍砲彈藥刀械管制條例案件，經本院判處有期
    刑徒一年，拘役五十日，緩刑三年確定，其緩刑於八十五年五月間期滿，未經撤
    銷緩刑之宣告，復於八十五年間，因違反野生動物保育法，經本院於八十五年十
    一月二十二日判處有期徒刑七月，緩刑三年，並於同年十二月二十七日確定，其
    於緩刑期內，竟與甲○○明知不得以電氣非法電撈魚類，及保育類野生動物應予
    保育，不得獵捕，仍共同於八十八年十月二日下午二時三十分許，在高雄縣六龜
    鄉大津村三合橋旁，未經地方主管機關許可，利用乙○○自備之電池、變壓器、
    電桿支及漁網等工具而非法電撈獵捕經中央主管機關行政院農業委員會指定公告
    為瀕臨絕種保育類野生動物之高鯓  魚一尾及其他非保育類野生動物之爬岩鰍、
    溪魚、溪蝦共六百公克，嗣為警在上址當場查獲甲○○，並扣押乙○○所有用以
    電捕魚蝦之電瓶組一組、電桿及漁網桿各一支等物，乙○○則趁隙逃逸。
二、案經高雄縣警察局六龜分局移送臺灣高雄地方法院檢察署檢察署檢察官偵查起訴
    。
    理  由
一、訊據被告乙○○矢口否認有何違反野生動物保育法之犯行，辯稱：伊僅有將上開
    扣案器材借予甲○○使用而已，並未與之共同電撈云云。被告甲○○則對於在右
    揭時地未經許可，非法電撈獵捕瀕臨絕種保育類野生動物高鯓  魚之事實供承不
    諱，經查，右揭犯罪事實，業據被告甲○○迭於警偵審中供承：「為警查獲之電
    氣一組是乙○○的」、「電魚當時是由乙○○負責在溪中電魚，而我負責拿袋子
    」（見警訊筆錄），「與乙○○一起去電魚」（見偵查卷第十二頁背面）及「事
    實上乙○○有帶我一起去」（見本院八十九年一月十二日審判筆錄）等情明確，
    而被告乙○○與甲○○乃鄰居關係，平日素無怨隙，並據其等於本院審理中供明
    在卷，衡情被告甲○○當不致無端攀誣構陷被告乙○○，是被告乙○○堅稱其未
    到場電魚，顯係臨訟卸責之詞，並不足採，又扣案之高鯓  魚一尾屬瀕臨絕種之
    保育類野生動物，復經證人劉清流即高雄縣政府六龜鄉公所農業課巡溪員於警訊
    時指證在卷，並有照片二幀及劉清流出具之贓物認領收據一紙附卷可稽，暨被告
    獵捕高鯓  魚之電瓶組一組、電桿及漁網桿等物扣押可資佐證，被告二人罪證明
    確，犯行洵堪認定。
二、核被告二人未經地方機關許可獵捕保育類野生動物之行為，係違反野生動物保育
    法第十八條第一項第一款之規定，應依同法第四十一條第一項第一款規定論處，
    公訴意旨認應依同法第四十一條第三款處斷，尚有未洽，附此敘明；又其等使用
    電氣採捕水產動物之所為，核係違反漁業法第四十八條第一項第三款之規定，應
    依同法第六十條第一項規定論處。渠等以一行為觸犯上開二罪名，為想像競合犯
    ，應依刑法第五十五條規定，從一重之違反野生動物保育法第四十一條第一項第
    一款規定處斷。審酌被告犯罪之動機、方法、被告甲○○犯後坦承，被告乙○○
    仍飾詞強辯之態度及犯罪所生之危害，其情節尚非嚴重及其他一切情狀，爰各量
    處如主文所示之刑。又查被告甲○○前未曾受有期徒刑以上刑之宣告，此有本院
    刑事被告前科紀錄表及台灣高雄地方法院檢察署刑案資料查註紀錄表可稽，素行
    良好，經此起訴審判，已悔悟前行，由其犯後之態度，本院認其刑罰以暫不執行
    為適當，爰併予宣告緩刑三年，以資惕勵。扣押如事實欄所載之捕魚器材一組係
    被告乙○○所有，且係供犯罪所用之獵具，依野生動物保育法第五十二條第一項
    規定，併宣告沒收。至上開魚蝦等漁獲物，均已死亡，應認業均已滅失，爰不予
    宣告沒收之；至於獵捕之高鯓  魚一尾，業經高雄縣六龜鄉公所承辦人員領回，
    有領據一紙可憑，自毋庸諭知沒收，併此敘明。
據上論斷，應依刑事訴訟法第二百九十九條第一項前段，野生動物保育法第四十一條
第一項第一款、第五十二條第一項，漁業法第六十條、第六十八條，刑法第十一條前
段、第五十五條、第七十四條第一款，判決如主文。
中      華      民      國    八十九    年      一      月    二十六    日
                                    臺灣高雄地方法院刑事第二庭
                                        法  官    蘇  姿  月
右正本證明與原本無異。
如不服本判決，應於判決送達後十日內，向本院提出上訴狀。
                                        書記官    吳  韻  芳
中      華      民      國    八十九    年      一      月    二十七    日
附錄本案論罪科刑法條全文：
野生動物保育法第四十一條第一項第一款
有下列情形之一，處六月以上五年以下有期徒刑，得併科新臺幣二十萬元以上一百萬
元以下罰金：
一、未具第十八條第一項第一款之條件，獵捕、宰殺保育類野生動物者。


司法院資訊處製作；財團法人民間司法改革基金會備份。
